【裁判字號】    99,台上,7974
【裁判日期】    991223
【裁判案由】    違反毒品危害防制條例
【裁判全文】
最高法院刑事判決            九十九年度台上字第七九七四號
上  訴  人  林佳亨
上列上訴人因違反毒品危害防制條例案件，不服台灣高等法院台
中分院中華民國九十九年九月三十日第二審更審判決（九十九年
度上更(一)字第一五一號，起訴案號：台灣彰化地方法院檢察署九
十七年度偵字第三一五八號），提起上訴，本院判決如下：
    主  文
上訴駁回。
    理  由
按刑事訴訟法第三百七十七條規定，上訴於第三審法院，非以判
決違背法令為理由，不得為之。是提起第三審上訴，應以原判決
違背法令為理由，係屬法定要件。而上訴第三審法院之案件，是
否以判決違背法令為上訴理由，應就上訴人之上訴理由書狀加以
審查，如果上訴理由書狀並未依據卷內訴訟資料，具體指摘原判
決不適用何種法則或如何適用不當，或所指摘原判決違法情事，
顯與法律規定得為第三審上訴理由之違法情形，不相適合時，均
應認其上訴為不合法律上之程式，予以駁回。至原判決究有無違
法，與上訴是否以違法為理由，係屬二事。本件原審經審理結果
，認為上訴人林佳亨販賣第一級毒品海洛因之犯行明確，因而撤
銷第一審所為科刑之判決，比較行為時及裁判時法律，適用最有
利於上訴人之規定，改判仍論處上訴人販賣第一級毒品十二罪罪
刑（主刑部分定其應執行有期徒刑十八年），已詳敘調查、取捨
證據之結果及憑以認定犯罪事實之心證理由。並就上訴人否認犯
行之供詞及其所辯各語認非可採，予以論述。原審非但未採信原
判決附表一所示上訴人販賣毒品對象陳志堅等人警詢中之供述，
資為本件科刑判決之基礎，且於理由內說明陳志堅等人警詢中之
供述，俱屬審判外之傳聞，並無證據顯示該等警詢供述有較可信
之特別情形，因認均無證據能力等語。上訴意旨竟指摘原判決採
信陳志堅等於警詢中所為不利於上訴人之供證資為認定上訴人犯
行之基礎，有違證據法則云云，係將前經本院撤銷之原審更審前
判決（九十九年度上訴字第八七號）之記載，誤為原判決之記載
，顯未依卷證而為指摘。又原判決併採證人即原判決附表一所示
上訴人販賣毒品對象之陳偉志、陳志瑋、陳聖育、張圳結及陳志
堅等人於檢察官偵訊時之供證，資為認定上訴人販賣毒品犯罪之
證據，已於理由內說明依刑事訴訟法第一百五十九條之一第二項
規定，於偵查中向檢察官所為之陳述，原則上本有證據能力，且
陳偉志等人於偵查中均依法具結，亦查無任何非法取供之情事，
即無顯不可信之特別情形，自有證據能力等語甚詳，核於法並無
不合。至原判決另謂本件當事人檢察官、上訴人雙方及上訴人辯
護人，迄原審言詞辯論終結時止，均未曾就原判決所採用之證人
證言及證物聲明異議，自得作為證據一節，則純屬重覆之贅述，
不論當否，均於判決結果不生影響，上訴意旨以上訴人曾具狀並
當庭以言詞提出異議，指摘原判決此部分論述有所違誤云云，顯
非適法之第三審上訴理由。再者，原判決認定上訴人有其附表一
所示販賣海洛因犯行，除依憑與上訴人交易海洛因之陳偉志、陳
志瑋、陳聖育、張圳結與陳志堅等五人所為，分別向上訴人購買
海洛因之指證，陳偉志、陳聖育、張圳結部分另輔以彼等與上訴
人間於交易毒品當日之通聯紀錄，陳志瑋、陳志堅部分則佐以彼
等與上訴人間電話之通訊監察譯文外，併以上訴人亦坦認於原判
決附表一所示時、地，交付海洛因予陳偉志、陳志瑋及陳志堅，
並各收取對價新台幣五百元之事實，關於陳聖育、張圳結部分，
上訴人於原審審理時亦自承曾交付海洛因予陳聖育、張圳結，並
收取款項，約二、三次等情，足徵上訴人與陳偉志等五人，確有
交付海洛因並收取價款之海洛因交易行為，而陳偉志等五人於偵
查中均供稱向上訴人「購買」海洛因，陳偉志並稱其原即經他人
告知可自上訴人處購得海洛因，上訴人本人亦曾向其為相同之表
示，另陳志瑋則稱其結識上訴人後，即自他人聞知得向上訴人處
購買海洛因等語，陳聖育、張圳結更陳明彼等對上訴人海洛因來
源，毫無所悉，上訴人本人有無出資，均係聽聞上訴人本人言及
，彼等始知情等語，是陳偉志等五人皆以向上訴人購買海洛因之
意思，支付代價向上訴人取得海洛因，再衡諸上訴人與陳偉志等
五人間並無特殊親誼，苟非為從中牟利，衡情上訴人當無屢於陳
偉志等五人有海洛因需求時，不辭辛勞，且甘冒被訴交易毒品刑
事重責之風險，無端為彼等奔走張羅海洛因之理，因認上訴人與
陳偉志等五人交易海洛因，係出於營利之意圖，洵無疑義等情，
業於理由內逐一析述明確。對證人張圳結嗣於第一審審理中，翻
異前詞，改稱其係時而委請上訴人代購海洛因，時而與上訴人合
資購買，上訴人如趁便代其購買，其即於晤面時付款予上訴人云
云，亦以張圳結此更易之詞，非但與上開偵查中之供證不符，且
與陳聖育於第一審審理時所述亦相扞格，純屬迴護，殊無足取等
語，予以指駁。此乃原審本其職權之行使，對調查所得之證據定
其取捨，為價值上之判斷，據以於判決內認定上訴人之犯行，尚
無違背客觀上之經驗法則與論理法則。上訴意旨或猶以本件除陳
偉志等五人之指證外，並無任何輔證，搜索結果亦未扣得任何相
關器物，足資證明上訴人販賣海洛因，且依陳偉志等五人所供，
上訴人平時並未持有海洛因，係於接獲彼等電話後，始前往調取
，陳志堅甚且曾囑上訴人向綽號「龍坤」者洽購，皆與一般販賣
海洛因之情形不同，上訴人交付海洛因時雖亦收取價款，然並無
從中牟利之證據，自非販賣，指摘原判決上開以反面方式推論上
訴人牟利之判斷，純屬臆測；或以原判決不採張圳結於審理中所
為有利於上訴人之證言，卻未敘明不採之理由，指摘原判決有理
由不備之違法云云。係就屬原審採證認事職權之適法行使及原判
決已說明事項，或猶執陳詞，或徒憑己見，任意指摘為違法，且
仍為單純事實之爭執，要難謂為適法之第三審上訴理由。依上揭
說明，其上訴不合法律上之程式，應予駁回。
據上論結，應依刑事訴訟法第三百九十五條前段，判決如主文。
中    華    民    國  九十九  年   十二   月  二十三  日
                      最高法院刑事第三庭
                          審判長法官  張  淳  淙  
                                法官  劉  介  民  
                                法官  蔡  彩  貞  
                                法官  李  伯  道  
                                法官  吳  信  銘  
本件正本證明與原本無異
                                      書  記  官  
中    華    民    國  九十九  年   十二   月  二十九  日
                                                      K

司法院資訊處製作；財團法人民間司法改革基金會備份。
